【裁判字號】    90,簡上,39
【裁判日期】    901228
【裁判案由】    竊盜
【裁判全文】
臺灣新竹地方法院刑事判決                            九十年度簡上字第三九號
    上  訴  人  臺灣新竹地方法院檢察署檢察官
    被      告  甲○○
右列上訴人因被告竊盜案件，不服本院竹北簡易庭九十年度竹北簡字第五八號，中華
民國九十年三月一日第一審判決（聲請案號為八十九年度偵字第六七九八號）提起上
訴，並移
本院管轄第二審之合議庭，判決如左：
    主  文
原判決撤銷。
甲○○連續竊盜，處有期徒刑參月，如易科罰金以參佰元折算壹日，緩刑貳年。扣案
之鑰匙壹支沒收。
    事  實
一、甲○○基於意圖為自己不法所有之概括犯意：
（一）先於民國八十九年十一月一日凌晨五時許，在新竹縣新埔鎮○○路與廣和街口
      ，以所有之鑰匙一支插入電門發動機車之方式，竊取劉錦華所有車號ＨＭＰ—
      一三○號重型機車。
（二）復於同年十一月二十二日上午十一時許，在新竹縣新埔鎮○○路三六七巷口，
      以自己所有上開之鑰匙發動機車之方式，竊取洪紹宏所有車號ＨＩＱ－九三九
      號機車，旋即於同年月二十四日上午九時許，騎乘該機車行經新竹縣新埔鎮黎
      頭山台塑加油站前為警查獲，並扣得鑰匙一支。又經警循線查獲上開劉錦華所
      有之機車，始查知上情。
二、案經新竹縣警察局新埔分局報告臺灣新竹地方法院檢察署檢察官偵查聲請簡易判
    決處刑及移送併案審理。
    理  由
一、右揭事實，迭據被告甲○○於偵審中均坦白承認，核與被害人劉錦華之子乙○○
    、洪紹宏於警訊指述之被害情節均相符合，且有扣案鑰匙一支、贓物認領保管收
    據二紙附卷可憑，被告之自白顯與事實相符，堪以採信，是被告上開竊盜犯行均
    堪認定，應依法論科。
二、核被告所為，均係犯刑法第三百二十條第一項之普通竊盜罪。被告二次竊盜犯行
    ，時間緊接，觸犯基本構成要件相同之罪名，顯係基於概括犯意為之，應依連續
    犯規定論以一罪，並依法加重其刑。被告甲○○係情感型精神病患者，有行政院
    國軍退除役官兵輔導委員會竹東榮民醫院診斷證明書一紙在卷可憑，經送臺北市
    立療養院鑑定結果，認其自八十一、二年間開始出現工作能力下降、答非所問、
    言語內容不連貫、關係意念（覺得鄰居、同事都在注意自己）等現象，八十五年
    四月間到院門診診斷為精神分裂病、酒精濫用，八十六年就診一次，其後三年餘
    中斷，直至八十九年七月三日再次就診，追縱至同年十二月（診斷為情感性精神
    病），於同年十二月十一日至竹東榮民醫院精神科住院治療，綜合觀察認被告係
    一「情感性精神病」（或稱躁鬱症）患者，其於八十九年十月二十五日就診時呈
    現「話多，難以打斷」現象，而於同年月二十二日就診時，「儀表髒亂、個人衛
    生差」。因此推測其於該段期間中可能係處於「情感性精神病」之「躁期」惡化
    期，受症狀之影響，致其對於外界事務之知覺理會與判斷作用以及自由決定意思
    之能力較普通人之平均程度顯然減退，亦即其為此二次犯行時之精神狀態可能已
    達精神耗弱之程度，有該院九十年十月八日北市療成字第九○六○九四五九○○
    號函所附之精神鑑定報書一份附卷足憑，足認被告於為本案犯行時之精神狀態係
    處於精神耗弱之程度，應依刑法第十九條第二項規定減輕其刑；被告既有刑之加
    重及減輕事由，合應先加後減。原審因認被告罪證明確，予以論科固非無見，惟
    被告關於事實欄一（一）部分犯行（即移送併案審理部分），雖未據檢察官聲
  請簡易判決處刑，然與檢察官聲請之事實欄一（二）部分之竊盜犯行，係基於概
    括犯意反覆為之，具有連續犯裁判上一罪關係，業如前述，本院自得併予審究，
    原審未及併予審理，容有未洽，上訴人上訴意旨認原審未及就被告第二案之竊盜
    犯行併予審理，非無理由。且扣案之被告所有用以行竊之鑰匙一支，係被告所
    有供本案之竊盜犯罪所用之物，原審漏未諭知沒收，亦有未洽。另被告行為後
    ，刑法第四十一條業於九十年一月四日修正為「犯最重本刑為五年以下有期徒刑
    以下之刑之罪，而受六月以下有期徒刑或拘役之宣告，因身體、教育、職業、家
    庭之關係或其他正當事由，執行顯有困難者，得以一元以上三元以下折算一日，
    易科罰金。但確因不執行所宣告之刑，難收矯正之效或難以維持法秩序者，不在
    此限。」「併合處罰之數罪，均有前項情形，其應執行之刑逾六月者，亦同。」
    並於同年月十日公佈施行，於同年月十二日生效，比較新舊法之規定，以變更後
    之新法對被告等有利，依刑法第二條第一項前段之規定，自應適用裁判時之新法
    ，原審雖諭知易科罰金之折算標準，然於據上論結欄未引用刑法第二條第一項前
    段、且應引用刑法第四十一條第一項前段，誤引同法第四十一條，均有未合。是
    原審判決既有上開之違誤之處，自應由本院予以撤銷改判。爰審酌被告無任何前
    科，素行尚佳，且坦承全部犯行，態度尚可，惟年輕力盛，卻不圖振作而任意為
    竊盜犯行，漠視他人財產法益，所造成危害等一切情狀，量處如主文所示之刑，
    併諭知易科罰金之折算標準。查被告前未曾受有期徒刑以上刑之宣告，有台灣高
    等法院被告全國前案紀錄表、台灣新竹地方法院刑事被告刑事資料查註紀錄表各
    一份可按，因一時貪念而犯罪，且於犯罪時均處於精神耗弱之程度，現仍於醫院
    內接受精神治療，經此起訴判程序當知所警惕，信無再犯之虞，本院認所宣告之
    刑以暫不執行為適當，爰併諭知緩刑二年，以啟自新。
三、另扣案之鑰匙一支（扣押物品清單見第六九三一號卷第十三頁），係被告所有供
    竊盜二部機車犯罪所用，業據被告供承在卷，應依刑法第三十八條第一項第二款
    諭知沒收。
四、併辦意旨另以：被告甲○○於八十八年七月間某日，在新竹縣新埔鎮○○街二一
    五號前，以自己所有之鑰匙（未據扣案）插入電門發動機車之方式，竊取丙○○
    ○所有之車號ＨＴＶ－六○五號機車，供己騎乘代步之用，因認被告涉有竊盜罪
嫌，與被告前述竊盜事實，有連續犯之裁判上一罪關係，而移送本院併案審理（
    案號臺灣新竹地方法院檢察署八十九年度偵字六九三一號）云云。惟查被告此次
    係於八十八年七月間某日竊取上開被害人丙○○○所有之機車，此除據被告自承
    外，並據被害人丙○○○於警訊時指述在卷，是其此次犯罪時間距本案被告竊盜
    犯行（八十九年十一月）相隔已近一年三月餘之久，顯係另行起意，此亦經被告
    於本院審理時自承無訛，據此，移送部分與本件論罪科刑部分顯無連續犯之裁判
    上一罪關係，本院尚不得併予審究，自應另由偵查機關依法偵辦，附此敘明。
據上論斷，應依刑事訴訟法第四百五十五條之一第一項、第三項、第四百五十條第一
項、第三百六十九條第一項前段、第二百九十九條第一項前段，刑法第二條第一項前
段、第五十六條、第三百二十條第一項、第十九條第二項、第四十一條第一項前段、
第三十八條第一項第二款、第七十四條第一款，罰金罰鍰提高標準條例第一條前段、
第二條，判決如主文。
本案經檢察官吳金棟到庭執行職務。
中      華      民      國    九十      年    十二    月    二十八    日
                              臺灣新竹地方法院刑事第一庭
                            審判長法  官 賴淑敏
                                        法  官 李珮瑜
                                        法  官 滕治平
右正本證明與原本無異。
如不服本判決，應於判決送達後十日內向本院提出上訴狀( 應附繕本 )，上訴於
臺灣高等法院。
                                        書記官 江靜玲
中      華      民      國    九十      年    十二    月    二十八    日


司法院資訊處製作；財團法人民間司法改革基金會備份。
